【裁判字號】    99,簡上,60
【裁判日期】    990430
【裁判案由】    詐欺
【裁判全文】
臺灣基隆地方法院刑事判決              99年度簡上字第60號
公  訴  人  臺灣基隆地方法院檢察署檢察官
上  訴  人
即  被  告  丁○○
上列上訴人即被告因詐欺案件，不服本院基隆簡易庭中華民國98
年6月30日98年度基簡字第807號第一審簡易判決（臺灣基隆地方
法院檢察署檢察官聲請簡易判決處刑案號：98年度偵字第2087號
）提起上訴，本院管轄之第二審合議庭判決如下︰
    主  文
上訴駁回。
    事實及理由
一、本案經本院審理結果，認第一審簡易庭以上訴人即被告丁○○幫助詐欺取財，所為係觸犯刑法第30條、第339條第1項之
    罪，依刑事訴訟法第449條第1項前段、第454條第2項，刑法
    第30條第2項、第339條第1項、第41條第1項前段，刑法施行
    法第1條之1等規定，判處被告有期徒刑4月，如易科罰金，
    以新臺幣（下同）1,000元折算一日，核其認事用法，並無
    違誤，量刑亦稱妥適，應予維持，爰引用第一審簡易判決及
    檢察官聲請簡易判決處刑書（如附件）記載之事實、證據及
    理由。
二、被告上訴意旨略以：按刑法幫助犯之成立，需要主觀上幫助
    故意，客觀上有幫助行為兩項要件，被告係受有心人利用，
    本身並無幫助故意，檢察官以推測、擬制等方式認定被告有
    幫助故意，原審簡易判決處刑書之犯罪事實，並非經合法、
    合理之調查，依刑事訴訟法第155條規定不得作為有罪判決
    之依據，被告主觀上是否有幫助故意，實務上以辯論、測謊
    為依據，請求測謊以證明被告主觀上沒有幫助犯意，並撤銷
    原審判決云云。
三、惟查：
(一)、按故意類形，可分直接故意與間接故意，直接故意係行為人
    明確認識犯罪結果之可發生，而決意直接實現其結果，對於
    結果之發生，通常由於行為人之行為直接所引起；間接故意
    ，乃行為人預見結果有發生可能，而間接聽任其發生亦所意
    欲者，對於結果之發生，則往往因他力之附加而間接所引起
    ，兩者之態樣雖有不同，然均為犯罪之責任條件，則無二致
    ，故法律上之處罰，並不因態樣不同而有區別。
(二)、被告於檢察官偵查時供稱：「97年7月30日我透過網路應徵
    取得工作，老闆表示他人在國外無法當面應徵，老闆表示工
    作內容為代辦貸款，客戶之信用無法貸款，公司可以保證取
    得貸款，我與老闆以MSN聯絡，李傳凱必須交付申請書、存
    摺、金融卡（含密碼）、身分證影本，當時李傳凱表示付不
    出車貸希望貸得32萬元，李傳凱交付之資料，我依照指示放
    在台北市○○○路空軍一號貨運站，老闆之其他員工會來貨
    運站拿」云云。按照一般常識經驗法則，代理辦理貸款，何
    須交付存摺、金融卡等資料，且一個合法代理辦理貸款之公
    司，縱使公司老闆不在國內，何須約定放在空軍一號貨運站
    ，為何不將相關資料直接交付公司所在地辦理？而被告與提
    供郵局等帳戶之張矜瑋電話對話中，被告已知公司是未經合
    法登記，且向張矜瑋說，其哥哥表示該公司半年內會爆出來
    等訊息（見臺灣板橋地方法院檢察署97年度偵字第27452號
    卷第223頁），足見被告早預知該公司是可疑的，且有諸多
    不尋常，被告仍依該老闆指示幫助收取帳戶存摺、提款卡等
    資料，豈容委為無幫助之間接故意。
(三)、再者，目前之新聞媒體，對於不肖犯罪集團，經常利用收購
    之存款帳戶，作為詐欺他人財物工具之事例，已多所報導，
    被告為智慮成熟之成年人，對此自應知之甚詳，竟仍將前開
    他人之郵局帳戶提款卡連同密碼，交付予不詳年籍姓名之成
    年人，據以為詐得款項之人頭帳戶，顯見被告確有能預知且
    不違背本意之幫助該詐騙集團詐欺之犯意。綜上所述，本件
    事證明確，被告所辯顯無可採，被告犯行洵堪認定，應予依
    法論科。
(四)、至被告聲請就本件為測謊鑑定，惟本件相關事證已臻明確，
    無為鑑定之必要，併此敘明。
四、原審認被告罪證明確，並審酌被告提供李傳凱之郵局帳戶，
    供詐騙集團不法份子使用，助長詐騙集團或不法份子財產犯
    罪之風氣，致本件被害人受騙而匯款，實為當今社會層出不
    窮之詐財事件所以發生之根源，造成社會互信受損，擾亂金
    融交易往來秩序，影響層面廣泛，且亦因被告提供他人帳戶
    ，致使執法人員難以追查該詐騙集團或不法份子之真實身分
    ，所為實屬不該，衡其犯罪動機、犯罪過程及被害人數及所
    受之損害，及被告犯後態度等一切情狀，量處有期徒刑4月
    ，併諭知易科罰金之折算標準，並於主文、事實及理由中敘
    明上開犯行，認事用法並無違誤，量刑亦屬恰當，自應予以
    維持。上訴意旨否認犯罪，為無理由，應予駁回。
五、據上論斷，應依刑事訴訟法第455條之1第1項、第3項、第36
    8條，判決如主文。
本案經檢察官戊○○到庭執行職務。
中    華    民    國    99    年    4    月    30    日
                  刑事第二庭審判長法  官  陳志祥
                                  法  官  張婷妮
                                  法  官  陳伯厚
以上正本證明與原本無異。
本件判決不得上訴。
中    華    民    國    99    年    5     月    1     日
                                  書記官  王惠萍
附件：
臺灣基隆地方法院刑事簡易判決         98年度基簡字第807號
聲  請  人  臺灣基隆地方法院檢察署檢察官
被      告  丁○○  男  19歲（民國○○年○月○○日生）
                    身分證統一編號：Ｚ000000000號
                    住臺北縣樹林市○○路589號12樓
上列被告因詐欺案件，經檢察官聲請簡易判決處刑（98年度偵字
第2087號），本院判決如下：
    主  文
丁○○幫助意圖為自己不法之所有，以詐術使人將本人之物交付
，處有期徒刑肆月，如易科罰金，以新臺幣壹仟元折算壹日。
    犯罪事實及理由
一、犯罪事實：丁○○明知銀行帳戶為任何人均得自行申辦，無
    需向他人取得使用，且向金融機構申辦貸款並無需提供個人
    銀行帳戶，又受雇負責為不詳人士傳遞銀行帳戶，將可能因
    此幫助他人為包含詐欺取財在內之財產犯罪，詎仍不違背其
    本意，基於幫助詐欺之犯意，於民國97年7月30日透過網路
    應徵工作，負責為真實姓名年籍不詳之人傳遞欲申請貸款者
    之銀行帳戶。97年8月20日，丁○○利用李傳凱（經基隆地
    方法院檢察署檢察官於98年4月29日以98年偵字1680號為不
    起訴處分）欲委託代理申辦銀行貸款之機會，至台北縣瑞芳
    鎮火車站前，向李傳凱取得其申辦之中華郵政股份有限公司
    瑞芳郵局帳戶（局帳號：00000000000000號）存摺及金融卡
    （含密碼）後，旋即將上開銀行帳戶存摺、提款卡及密碼攜
    至台北市○○○路「空軍一號貨運站」，提供予真實姓名年
    籍不詳之成年男子。該年籍不詳男子所屬詐欺集團成員即意
    圖為自己不法之所有，先後為下列詐欺行為：97年8月21
    日11時許，冒充乙○○之女，以電話向乙○○詐稱急需用錢
    ，致乙○○陷於錯誤，依指示匯出新臺幣（下同）55,000元
    至李傳凱之上開帳戶；於97年8月21日14時20分許，冒充
    甲○○之友人楊月惠，以電話向甲○○詐稱急需用錢，致甲○○陷於錯誤，依指示匯出60,000元至李傳凱之上開帳戶，
    均旋遭提領一空。
二、本件認定被告丁○○有罪之各項證據併所犯法條，則均與檢
    察官聲請簡易判決處刑書之記載相同，茲引用之（如附件）
    。
三、依刑事訴訟法第449條第1項前段、第454條第2項，刑法第30
    條第1項、第339條第1項、第41條第1項，刑法施行法第1條
    之1，逕以簡易判決處如主文所示之刑。
四、如不服本判決，得於判決書送達之日起10日內，以書狀敘述
    理由，向本院提出上訴（須附繕本）。
中    華    民    國    98    年    6     月    30    日
                    基隆簡易庭  法  官  陳姵君
以上正本證明與原本無異。
如不服本判決，應於判決送達後10日內，向本院提出上訴書狀，
敘述上訴理由，上訴於本院合議庭，並按他造當事人之人數附具
繕本。
中    華    民    國    98    年    6     月    30    日
                                書記官  王佩珠
附錄本案論罪科刑法條全文
中華民國刑法第339條
意圖為自己或第三人不法之所有，以詐術使人將本人或第三人之
物交付者，處5年以下有期徒刑、拘役或科或併科1千元以下罰金
。
以前項方法得財產上不法之利益或使第三人得之者，亦同。
前二項之未遂犯罰之。
附件：
臺灣基隆地方法院檢察署檢察官聲請簡易判決處刑書
                                      98年度偵字第2087號
    被      告  丁○○  男  19歲（民國○○年○月○○日生）
                        住臺北縣樹林市○○路589號12樓
                        國民身分證統一編號：Ｚ000000000號
上列被告因詐欺案件，業經偵查終結，認為宜聲請以簡易判決處
刑，茲將犯罪事實及證據並所犯法條分敘如下：
        犯罪事實
一、丁○○可預見提供金融帳戶予他人，可能幫助他人詐欺，仍
    基於幫助詐欺之不確定故意，於民國97年7月30日透過網路
    應徵工作後，為不詳之人收集金融帳戶。嗣於97年8月間，
    丁○○向李傳凱（所涉幫助詐欺案件，業經不起訴處分確定
    ）表示其公司可為之申辦貸款，在臺北縣瑞芳鎮○○路157
    號取得李傳凱所交付之中華郵政股份有限公司瑞芳郵局帳戶
    （局帳號：00000000000000號）存摺及金融卡（含密碼）後
    ，透過貨運站，將該帳戶交予詐欺集團使用。其後該詐欺集
    團成員於97年8月21日11時許，冒充乙○○之女，以電話向
    乙○○詐稱急需用錢，致乙○○陷於錯誤，依指示匯出新臺
    幣（下同）55,000元至李傳凱之上開帳戶。該詐欺集團成員
    復於同日14時20分許，冒充甲○○之友人楊月惠，以電話向
    甲○○詐稱急需用錢，致甲○○陷於錯誤，依指示共匯出60
    ,000元至李傳凱之上開帳戶。
二、案經本署簽分偵辦。
        證據並所犯法條
一、證據：（一）被告丁○○之自白。
          （二）被害人乙○○、甲○○之證詞。
          （三）證人李傳凱之證詞。
          （四）郵政國內匯款執據3張。
二、核被告所為，係犯刑法第30條第1項、第339條第1項之幫助
    詐欺罪嫌。請審酌被告犯後坦承犯行，態度良好，從輕量刑
    。
三、依刑事訴訟法第451條第1項聲請逕以簡易判決處刑。
    此    致
臺灣基隆地方法院
中    華    民    國    98    年    6     月    15    日
                              檢察官  丙  ○  ○
本件正本證明與原本無異
中    華    民    國    98    年    6     月    19    日
                              書記官  王  雅  芳

司法院資訊處製作；財團法人民間司法改革基金會備份。
